臺灣高等法院臺南分院刑事判決　　　　　　九十年度上訴字第二二二號　　　Ｇ
　　　自　訴　人　乙　○　○
　　　自訴代理人　甲　○　○
　　　上　訴　人
　　　即　被　告　丁　○　○
　　　選任辯護人　曾　泰　源
右上訴人因偽造文書等案件，不服臺灣臺南地方法院八十七年度自字第三七三號中華
民國八十九年十二月二十六日第一審判決（經自訴人提起自訴及臺灣臺南地方法院檢
察署檢察官併案審理之八十七年度偵字第二五三八號），提起上訴，本院判決如左：
      主      文
原判決撤銷。
丁○○無罪。
      理      由
一、自訴意旨略：丁○○與乙○○原係中聯信託投資股份有限公司（下稱中聯公司）
    之同事，丁○○後任職於大亞證券股份有限公司（下稱大亞公司）擔任營業員，
    乙○○於民國（下同）八十五年十二月二十八日，為購買股票而至大亞公司辦理
    「股票集保」戶及「大安銀行台南分行帳戶」，而將其所有之印章二枚交付丁○
    ○辦理開戶，乙○○並將其所有之中聯公司股票二萬三千八百十一股存入該集保
    帳戶中。詎丁○○在取得乙○○交付之印章後，竟基於意圖為自己不法所有之概
    括犯意，連續盜蓋在大安銀行空白取款條上，並於八十六年一月十七日盜賣乙○
    ○之中聯公司股票一萬三千股，八十六年一月二十一日盜賣乙○○所有同上公司
    員工配股股票一萬股，八十六年十二月十七日盜賣乙○○於八十六年六月二十一
    日委託被告買進之中國商銀股票一千股，並依序盜領股款八十三萬四千七百九十
    一元、六十四萬二千一百四十六元、五萬五千二百五十五元，合計盜領股款一百
    五十三萬二千一百九十二元，嚴重損害乙○○之利益，被告於八十六年十二月下
    旬棄職逃匿，乙○○於八十七年一月十三日向大亞公司查詢始知上情。因認被告
    犯有刑法第三百四十二條背信罪及同法第二百十條偽造文書罪嫌，案經自訴人乙
    ○○提起自訴。
二、按犯罪事實應依證據認定之，無證據不得推定其犯罪事實，刑事訴訟法第一百五
    十四條定有明文。復按告訴人之告訴無非以使被告受到刑事訴追為目的，其陳述
    是否與事實相符，仍應調查其他證據以資審認，必告訴人所述被害情形，無瑕疵
    可擊，而就其他方面調查又與事實相符，始足據為認定犯行之基礎。此之所謂證
    據係指積極之證據而言，故如無確切之積極證據，足以證明被告之犯罪事實，即
    令被告不能為有利之反證，亦不能遽論以罪刑。亦即認定不利於被告之事實，須
    依積極證據，苟積極證據不足為不利於被告事實之認定時，即應為有利於被告之
    認定，更不必有何有利之證據（最高法院三十年上字第八一六號判例參照）。
三、訊據上訴人即被告丁○○矢口否認右揭犯行，辯稱：伊並未盜賣自訴人乙○○之
    股票，而係經由乙○○同意賣出；伊亦未將自訴人之印章盜蓋在空白取款條上，
    取款條均係自訴人親自蓋章再交由伊領取；伊亦未偽造補發存摺申請書云云。
四、經本院查：
（一）自訴人意旨以「乙○○於民國（下同）八十五年十二月二十八日，為購買股票
      而至大亞公司辦理「股票集保」戶及「大安銀行台南分行帳戶」，而將其所有
      之印章二枚交付丁○○辦理開戶」等情，然依八十七年偵字第二五三八號卷第
      五十三頁顯示，自訴人大安銀行台南分行存摺戶係於八十三年四月二十一日即
      為購買股票開戶，另自訴人於七十八年十一月一日即於大亞公司開立帳戶，並
      在七十九年七月二十六日由該公司電腦轉檔作業完成集保開戶，有大亞公司九
      十年九月六日大亞（證）字第○五八號函附本院卷足憑，故自訴人此項指訴其
      開戶時間與實際時間相隔數年觀之，顯然指訴與事實不符，從而自訴人是否有
      將所有之印章二枚交付丁○○及何時辦理開戶已有可疑，自訴人指訴均尚乏積
      極證據證明，按此前提已有可疑，故所謂「被告連續盜蓋在大安銀行空白取款
      條上，並於八十六年一月二十日、一月二十三日偽造先前盜蓋自訴人印章之空
      白取款條」云云，亦顯然無稽，應由自訴人負舉證之責。又縱令辦理集保存摺
      開戶，或股票送交集保，須要印鑑章，然審酌自訴人大安銀行之印鑑章與集保
      戶印鑑章，兩者形狀一圓一方，迥然不同，易言之，至多自訴人可能交付的是
      集保戶之印鑑章，卻非銀行存摺之印鑑章，自訴人本即持有集保存摺又焉可能
      不知，被告根本未有取得銀行印章之機會，何來盜用之理。
（二）復查若被告於八十六年元月二十日以無摺轉提八十三萬元，則元月二十三日被
      告必得以此同一方法提領六十四萬元，何須多此一舉，先辦掛失，再以有摺轉
      提方式提款，且被告既然盜領，且存摺在其手上，被告何庸於八十六年元月二
      十五日再存入六十四萬元，且以無摺轉存，依此推理足徵，元月二十五日時存
      摺應在自訴人所持有中，則二月五日所出賣股票之交割款，旋又以「存摺轉提
      」提領六十三萬元，則自訴人就此即無法為合理之解釋！既然存摺係在自訴人
      持有中，必係由自訴人自己或將存摺交付被告並蓋印於取款條上，再由被告領
      取始合常理，乃至二月十九日之有摺轉提亦屬同理，至於五月十七日之存入兩
      筆現金係被告於五月十五、十六日補回中聯股票二十三張之股款，而觀諸存摺
      五月初根本無所謂被告向自訴人借股票之進出明細，足徵自訴人所謂五月初同
      意借賣股票乙節與事實不符，而因被告只有一次借股票且為雙方所是認，則必
      係五月十九日是次買賣無訛，然自訴人復稱五月十九日亦為盜賣，則依存摺，
      即不知自訴人於五月初同意借股票，係何所指？自訴人所述前後不一，且與自
      己所提出之「集保存摺」及「銀行存摺」明細不符，又乏積極證據足資證明其
      對被告不利之指訴，要難遽依自訴人片面指訴即為被告不利之認定。
（三）又自訴人所謂「因大安銀行存摺係在乙○○保管中，丁○○並為提款方便，複
      承前揭偽造私文書之概括犯意，於八十六年一月二十一日偽造大安銀行乙○○
      存摺補發申請書，持該申請書申請補發新存摺一本，致生損害於乙○○。」云
      云。按大安銀行存摺辦理補發申請書上，明示「親自辦理」（承辦人丙○○）
      ，又具領人「乙○○」且有其印鑑章，有該申請書影本在卷足憑，按自訴人於
      偵查中（偵查卷第三十三頁）自承印章均在伊自己手上，則被告如何能取得末
      該印章，偽辦存摺遺失補發，自訴人亦未能提出積極證據證明，自不能徒憑自
      訴人憑空指訴即為被告不利之認定。
（四）又自訴人所謂「於八十六年一月十七日、一月二十一日未得乙○○之同意，私
      自偽造股票委賣單，分別賣出乙○○之中聯公司股票一萬三千股、一萬股並盜
      用股款，而屆時再買股票還予自訴人」等語，參以股票存摺，乃至大安銀行存
      摺自始即由自訴人持有，一年多之買賣股票，何以均未能發現股票被賣，股款
      被領，乃至自訴人在五月以後，自己百次以上買賣股票，用同一本股票、銀行
      存摺，何以均未能發現股票已被盜賣？而竟於被盜賣、盜領後一年始發現，實
      與經驗法則有違。
（五）又所謂自訴人乙○○於八十六年十二月十七日委託被告丁○○以每股五十五點
      五元賣出自訴人所有之中國商銀股票一千股，股票成交後，在股款五萬五千二
      百五十五元匯入自訴人大安銀行之帳戶時，亦遭被告盜領。惟查，經原審法院
      向大安銀行調取自訴人帳戶提領之所有取款條，八十六年十二月十九日並無五
      萬五千二百五十五元之數目提領。另自訴人另認上訴人任職於大亞公司，竟違
      背任務盜賣自訴人之股票並盜領股款，因而認上訴人另成立刑法第三百四十二
      條之背信罪嫌云云。惟查，自訴人雖將股票置於大亞公司之集保帳戶內，惟並
      未委託上訴人操作股票，而係於每次要交易股票時委託上訴人為其買賣，自訴
      人在八十六年一月間既未曾委託上訴人買賣股票，則其與上訴人並無委託關係
      ，上訴人並非受自訴人委任處理事務之人，其所為自與背信罪之構成要件不符
      。
（六）又原審法院以台灣台南地方法院檢察署併案部分其中八十七年度偵字第二八六
      二號，業經該院於八十八年十月二十九日以八十年度自字第四Ｏ二號判決在案
      ，不再併予審理。另八十七年度偵字第二五三八號為本件同一事實，自亦在審
      理範圍之內，併予敘明等情，本院經核並無不合。
五、綜上各情相互參酌，本件自訴意旨既有上揭瑕疵，依前引判例，該項證據自難採
    為斷罪資料，被告所辯堪予採信，本件顯係民事債權債務關係，且雙方於本院審
    理中業已達成和解，自訴人已不再追究，有和解書及本院筆錄在卷足憑，原審疏
    未詳查，遽認被告有前揭犯行，並加以論罪科刑，容有未洽，被告上訴意旨據此
    指摘原判決不當，否認其有犯罪，為有理由，自應由本院將原判決撤銷，改諭知
    被告無罪之判決。
據上論斷，應依刑事訴訟法第三百六十九條第一項前段、第三百六十四條、第三百零
一條第一項判決如主文。
中    華    民    國      九十一      年      八      月      十四      日
                                  臺灣高等法院臺南分院刑事第四庭
                                      審判長法官  陳    義    仲
                                            法官  蔡    崇    義
                                            法官  宋    明    蒼
右正本證明與原本無異。
如不服本判決，應於判決送達後十日內向本院提出上訴狀，其未敘述理由者並應於提
出上訴狀後十日內向本院補提理由書（應附繕本)。
                  法院書記官  余    素    美
中    華    民    國      九十一      年      八      月      十九      日
